【裁判字號】    89,交易,122
【裁判日期】    890510
【裁判案由】    妨害公務等
【裁判全文】
臺灣板橋地方法院刑事判決                        八十九年度交易字第一二二號
    公  訴  人  臺灣板橋地方法院檢察署檢察官
    被      告  乙○○
                戊○○
右列被告因妨害公務等案件，經檢察官提起公訴（八十八年度偵字第二四七五五號）
，本院判決如左：
    主  文
戊○○服用酒類，不能安全駕駛動力交通工具而駕駛，處有期徒刑貳月，如易科罰金
以佰元折算壹日。
乙○○無罪。
    事  實
一、戊○○明知酒後吐氣所含酒精成份超過每公升○點二五毫克以上者不得駕車，仍
    於民國八十八年十一月九日晚上十時許起至同日晚上十一時許止，在臺北縣蘆洲
    市○○街十四號處與乙○○對酌，共飲下約二百五十ＣＣ之高梁酒，已達不能安
    全駕駛動力交通工具之狀態，猶執意於同日晚上十一時餘許騎乘牌照ＦＮＱ─三
    六○號機車（起訴書誤載為ＦＭＡ─○九五號）自九芎街，經長安街六十八巷往
    同街七十三巷行駛，於翌日凌晨零時五分許，途經同市○○街六十八巷之支線道
    與該街交岔之無號誌路口，因反應力減弱，竟疏於注意丁○○騎乘牌照ＦＭＡ─
    ○九五號（起訴書誤載為ＦＮＱ─三六○號）機車自其右側長安街之幹道駛出交
    岔路口往九芎街方向行駛，復未暫停讓其先行，即貿然前駛，使丁○○機車左側
    遭其機車前端撞擊倒地，因此受有左膝部擦挫傷七乘六公分之傷害，其後載之林
    家禾亦受有後腦瘀腫之傷害（過失傷害、毀損部分業經處分不起訴），致生公共
    危險。其後戊○○於八十八年十一月九日零時二十七分許在台北縣警察局蘆洲分
    局延平派出所內為警測得其口中吐氣所含酒精濃度高達每公升零點八二毫克，繼
    為酒後生理協調平衡檢測，就單腳離地不動三十秒及閉眼以左、右手食指輪流觸
    摸鼻尖二項均不及格。
二、案經台北縣警察局蘆洲分局報請台灣板橋地方法院檢察署檢察官偵查起訴。
    理  由
壹、被告戊○○部分：
一、右揭事實業被告戊○○於偵、審中供承不諱，核與告訴人丁○○指訴其被害之情
    節及證人即到場警員丙○○所證肇事後處理經過相符，並有道路交通事故調查報
    告表、診斷證明書、酒精測試紙卷、酒後生理平衡檢測記錄卡、舉發違反道路交
    通管理事件通知單各一紙可稽；而駕駛人呼氣中所含酒精濃度達每公升零點七五
    毫克時，其肇事率為一般正常人之二十五倍（藍三印編譯「道路交通心理學」八
    十五年版第二八六頁參照），血液中之酒精濃度，如介於零點一五至零點五間（
    相當於呼氣所含酒精濃度每公升零點七五毫克至二點五毫克）其視線搖晃、駕駛
    人已進入恍忽狀態，判斷及理解與事實不符，駕駛不穩定（中央警察大學交通學
    系暨交通管理研究所程玉傑著「酒後駕駛執法程與品保制度規劃」參照），茲被
    告戊○○飲酒後，由九芎街十四號行駛至長安街六十八巷口即肇事，嗣測得其口
    腔吐氣所含之酒精濃度猶達每公升零點八二毫克，顯見其飲酒後之駕駛效能明顯
    減弱，已至不能安全駕駛動力交通工具之程度。是本件事證明確，被告戊○○之
    犯行堪以認定，自應依法論科。
二、核被告戊○○所為係犯刑法第一百八十五條之三之公共危險罪，其無犯罪前科，
    有台灣高等法院被告全國前案紀錄表可佐，爰審酌其品行、犯罪所生危害及其坦
    承犯行，並與被害人和解（見偵查卷第四十七頁）之犯後態度等一切情狀，量處
    如主文所示之刑，並諭知易科罰金之折算標準，資以懲儆。
貳、被告乙○○部分：
一、公訴意旨以被告乙○○於戊○○肇事後聞訊趕到台北縣蘆洲市○○○路○段二四
    二號台北縣警察局蘆洲分局延平派出所內，因與丁○○協調賠償事宜時發生爭執
    ，並對處理員警大聲咆哮，經在場員警以其無濟於事要求其離去，竟舉起派出所
    辦公桌上之電話筒，對於依法執行公務之警員丙○○投擲，而對依法執行職務之
    公務員施以強暴，旋為其他員警制止而未得逞云云，因認其涉犯刑法第一百三十
    五條第一項之妨害公務罪嫌。
二、按犯罪事實應依證據認定之，無證據不得推定其犯罪事實，如不能證明被告犯罪
    者，應諭知無罪之判決，刑事訴訟法第一百五十四條、第三百零一條第一項分別
    定有明文。所謂認定犯罪事實之證據，係指足以認定被告確有犯罪行為之積極證
    據而言，苟未能發現相當證據，或證據不足為不利於被告事實之認定時，即應為
    有利於被告之認定，更不待何有利之證據，亦不能以推測或擬制之方法，以為裁
    判基礎（最高法院二十九年上字第三一○五號、四十年台上字第八六號、五十六
    年度台上字第八○七號判例意旨參照）。又告訴人之告訴，係以使被告受刑事追
    訴為目的，其指訴是否與事實相符，仍應調查其他證據，以資審認，必被害人所
    述被害情形，無瑕疵可擊，且就其他方面調查，與事實相符，始足據為有罪判決
    之基礎（最高法院五十二年臺上字第一三○○號判例、八十一年度台上字第三五
    三九號判決意旨參照）。
三、訊據被告乙○○堅決否認有何妨害公務犯行，辯稱伊當時拿起電話欲聯絡民意代
    表前來處理，旋遭數名警員從後抱住，即將話筒放下，並未持以丟擲丙○○等語
    。經查，公訴人認被告乙○○妨害公務，無非以證人丁○○及甲○○於警訊時之
    供述及警員丙○○出具之報告書立論。然前開報告書係證人在審判外之陳述，依
    刑事訴訟法第一百五十九條規定無證據能力；而卷附之二只錄影帶經本院於八十
    九年三月二十二日訊問時當庭勘驗結果，所錄得之畫面係被告乙○○於案發日深
    夜在延平派出所內，自凌晨二時許被銬在牆邊，經測試酒精濃度、製作筆錄，至
    清晨五時二十餘分許之經過，其間乙○○除喃喃自語外，始終否認持話筒攻擊或
    出手毆打警員，全無如其警訊筆錄所載：「拿起派出所內借著打電話之理由，將
    電話機向警員丙○○丟去」之言語，復於警員交閱筆錄時極力爭執前開記載與事
    實不符等情，已記明筆錄在卷，且丁○○及甲○○之警訊筆錄記載渠倆目睹乙○○拿起電話要打丙○○云云，亦據渠到庭否認曾為此陳述，並均供稱乙○○拿起
    話筒欲打即被警員抓住，無打下或丟出之動作，嗣被架出派出所外，被警員扭倒
    在地，未見其踢打警員（見本院八十九年四月二十六日審理筆錄），前開報告書
    及警訊筆錄即均不得據為被告乙○○不利之認定；參以證人丙○○於本院八十九
    年四月十日訊問時供稱：「我看見乙○○一直在跟被害人爭執，我就說你既然不
    能處理就趕快回去，然後他就回我說他為什麼不能處理，他就到辦公桌拿起電話
    想了一下又把電話掛下去，我們並沒有制止他打電話。當時看見乙○○有酒後亂
    性的情形，所以他掛完電話我們幾位同事就想把他請到派出所外面請他回家，我
    們就把乙○○帶到派出所外面，走到外面乙○○不肯離去，他就舉起右手做勢要
    攻擊我，我就閃開，當時他走路不穩，當他舉起右手，我就馬上閃開，並且把他
    推開，他舉起的右手並沒有打下去或攻擊到我，之後在制伏他時我手部才受傷，
    我推開他時他又衝上來，另外一個同事在旁見狀就出手攔截他，勒住他脖子把他
    摔倒，我們就用手銬要逮捕他，他倒在地上被我跟二個警員抓住，已無法攻擊，
    但他還是奮力在掙扎，所以我右手掌背有受傷。我手掌受傷是乙○○掙扎時弄傷
    的，不是他故意弄傷的，不是他踢打受傷的，我不清楚其他同事有無受傷。：：
    ：（乙○○有無拿電話筒要打人或丟人？）他有拿起電話筒要往前丟，結果沒有
    丟出去，後來他就很生氣的掛下去，並無實際丟出來，當時我坐在辦公桌就在他
    正對面，電話掛下去時其他警員來不及制止他。（提示偵查卷第十四頁之報告書
    ，問：今日庭上所言正確？還是該報告之事實正確？）乙○○拿起話筒作勢要丟
    ，並沒有丟出去，在派出所外做勢要打人也被我閃開，我的報告沒有完全寫清楚
    ，今天所言是正確的，我並無受到主管或民意代表壓力，也不是被告叫我幫他講
    好話。：：（為何丁○○、甲○○說他們有看見乙○○拿電話要攻擊你？）乙○○當時有攻擊之意圖，但沒有實際做出攻擊，我們後來把乙○○帶到所外，就不
    知道她們二人有無看見。」（見本院八十九年四月十日訊問筆錄），可見被告乙○○縱曾在派出所內拿起電話筒欲擲或在所外掄起右手，均未丟出或僅作勢，不
    及揮擊旋被制止，顯仍在醞釀階段，未遂行強暴；況刑法第一百三十五條，無處
    罰未遂犯及預備犯之明文，即難以妨害公務罪相繩，此外復查被告乙○○有何其
    他妨害公務犯行之積極證據，揆諸前開說明，亦應認為其被訴該罪名為不能證明
    其犯罪，應為無罪之諭知。
據上論斷，應依刑事訴訟法第二百九十九條第一項前段、第三百零一條第一項，刑法
第一百八十五條之三、第四十一條，罰金罰鍰提高標準條例第二條，判決如主文。
本案經檢察官陳明珠到庭執行職務
中      華      民      國    八十九    年      五      月      十      日
                                      臺灣板橋地方法院交通法庭
                                          法  官  周建興
右正本證明與原本無異。
如不服本判決，應於判決送達後十日內，向本院提出上訴狀。
                                          書記官  許清秋
中      華      民      國    八十九    年      五      月      十一    日
刑法第一百八十五條
損壞或壅塞陸路、水路、橋樑或其他公眾往來之設備或以他法致生往來危險者，處五
年以下有期徒刑，拘役或五百元以下罰金。
因而致人於死者，處無期徒刑或七年以上有期徒刑；致重傷者，處三年以上、十年以
下有期徒刑。
第一項之未遂犯罰之。


司法院資訊處製作；財團法人民間司法改革基金會備份。
